臺灣彰化地方法院刑事判決
111年度訴字第964號
公  訴  人  臺灣彰化地方檢察署檢察官
被      告  陳依廷


上列被告因加重詐欺等案件，經檢察官提起公訴（110年度偵字
第12904、14161號、111年度偵字第1003號），被告於準備程序
進行中，就被訴事實為有罪之陳述，經本院合議庭裁定由受命法
官獨任進行簡式審判程序，判決如下：
    主  文
陳依廷犯如附表二所示之罪，各處如該附表所示之刑及沒收，應
執行有期徒刑貳年貳月。
扣案之iPhone手機壹支（IMEI：○○○○○○○○○○○○○○○，含門號○○○○○○○○○○號SIM卡壹個）沒收。未扣案之犯罪所得新臺幣壹萬壹仟玖
佰玖拾伍元、玖仟元、貳仟捌佰貳拾參元，均沒收，於全部或一
部不能沒收或不宜執行沒收時，追徵其價額。
    犯罪事實
一、陳依廷於民國110年8月24日、25日某時起，加入由年籍不詳
    、暱稱分別為「騎驢找馬」、「飽滇滿」、「GO」、「楊」
    等三人以上所組成，以實施詐術為手段、具持續性及牟利性
    之有結構組織之詐欺集團（無證據顯示成員包含未滿18歲之
    人），且彼此間透過通訊軟體「Telegram」(俗稱「飛機」
    ）相互聯繫，陳依廷則負責提領被害人遭該詐欺集團成員詐
    欺所匯入之款項，並依指示至指定地點交款予其他成員，擔
    任俗稱「車手」之工作，待工作完成後，可獲得詐欺款項約
    2.5％之現金作為報酬。詎陳依廷明知擔任詐欺集團車手提款
    並交付現金之行為，將掩飾、隱匿詐欺所得之真正去向，竟
    仍與該詐欺集團成員共同基於意圖為自己不法之所有之三人
    以上詐欺取財、掩飾或隱匿詐欺所得去向之洗錢之犯意聯絡
    ，先由該詐欺集團某成員，分別於附表一所示之詐欺時間，
    以附表一所示之詐欺方式，向附表一所示之丙○○等13人施用
    詐術，使丙○○等13人均陷於錯誤，分別於附表一所示之匯款
    時間，將附表一所示之匯款金額匯入附表所示之人頭帳戶（
    均另案偵辦）內，嗣由陳依廷向暱稱「騎驢找馬」所指示之
    人拿取附表一所示人頭帳戶之金融卡後，旋即於附表一所示
    之提領時間及提領地點，分持該等金融卡提領附表一所示包
    含由丙○○等13人因受詐騙而匯入之款項，接著前往指定地點
    ，將其所提領之款項交付該詐欺集團其他成員收受，進而製
    造金流斷點，以此方式掩飾、隱匿詐欺犯罪所得之真正去向
    。嗣附表一所示之丙○○等13人均發覺遭騙報警處理，經警據
    報調閱相關自動櫃員機及路口監視錄影畫面，並於110年10
    月19日扣得陳依廷持用之行動電話1支後，始循線查悉上情
    。
二、案經丙○○、辛○○、癸○○、子○○、林秀霞、梁家綺、甲○○、何靜
    怡、林致寬、林志穎、己○○訴由彰化縣警察局彰化分局、鹿港
    分局、和美分局報告臺灣彰化地方檢察署檢察官偵查起訴。
    理  由
一、本案被告所犯係死刑、無期徒刑、最輕本刑為3年以上有期
    徒刑以外之罪，其於準備程序就前揭被訴事實為有罪之陳述
    ，經受命法官告知簡式審判程序之旨，並聽取其與公訴人之
    意見後，本院認無不得或不宜改依簡式審判程序進行之處，
    爰依刑事訴訟法第273條之1第1項、第284條之1裁定由受命
    法官獨任進行簡式審判程序，合先敘明。
二、證據名稱：
  ㈠證人即告訴人丙○○、辛○○、癸○○、子○○、林秀霞、梁家綺、甲○○、乙○○、林志穎、林致寬、己○○於警詢中之指訴。
  ㈡證人即被害人盧森偉、壬○○於警詢之指述。
  ㈢告訴代理人陳岱君於警詢中之證述。
　㈣內政部警政署反詐騙諮詢專線紀錄表、臺北市政府警察局萬
    華分局東園街派出所陳報單暨受(處)理案件證明單、受理詐
    騙帳戶通報警示簡便格式表、金融機構聯防機制通報單各1
    份、被害人盧森偉之網路銀行交易明細。
  ㈤新北市政府警察局新店分局江陵派出所陳報單暨受理詐騙帳
    戶通報警示簡便格式表、金融機構聯防機制通報單、受(處)
    理案件證明單、受理各類案件紀錄表及內政部警政署反詐騙
    諮詢專線紀錄表各1份。
  ㈥告訴人甲○○網路銀行交易明細截圖照片2張。
  ㈦臺北市政府警察局刑事警察大隊陳報單暨受理詐騙帳戶通報
    警示簡便格式表、受理各類案件紀錄表、受(處)理案件證明
    單及內政部警政署反詐騙諮詢專線紀錄表各1份。
  ㈧告訴人乙○○網路銀行交易明細截圖照片2張。
  ㈨臺北市政府警察局信義分局吳興街派出所陳報單暨受理詐騙
    帳戶通報警示簡便格式表、金融機構聯防機制通報單、受(
    處)理案件證明單及內政部警政署反詐騙諮詢專線紀錄表各1
    份。
  ㈩告訴人戊○○網路銀行交易明細截圖照片1張。
  臺北市政府警察局大同分局延平派出所陳報單暨受理各類案
    件紀錄表、受(處)理案件證明單、受理詐騙帳戶通報警示簡
    便格式表及內政部警政署反詐騙諮詢專線紀錄表各1份。
  告訴人丁○○網路銀行交易明細截圖照片1張。
  臺北市政府警察局大安分局羅斯福路派出所陳報單暨受(處)
    理案件證明單、受理各類案件紀錄表、受理詐騙帳戶通報警
    示簡便格式表、金融機構聯防機制通報單及內政部警政署反
    詐騙諮詢專線紀錄表各1份。
  告訴人己○○台新銀行存摺交易明細1份、自動櫃員機交易明細
    表2張。
  玉山銀行帳號0000000000000號帳戶之歷史交易明細資料1份
    。
  中華郵政股份有限公司帳號00000000000000號帳戶之客戶歷
     史交易清單1份。
  兆豐國際商業銀行股份有限公司帳號00000000000號帳戶之客
    戶存款往來交易明細表1份。
  臺灣銀行澎湖分行帳號000000000000號帳戶之存摺存款歷史
    明細查詢1份。
  渣打國際商業銀行帳號00000000000000號帳戶之交易明細1份
    。
  中華郵政股份有限公司帳號00000000000000號帳戶之客戶歷
    史交易清單1份。
  新光商業銀行帳號000000000000號帳戶之交易明細1份。
  被告於110年8月28日持人頭帳戶金融卡提領被害人款項之提
    款監視錄影畫面翻拍照片共25張、路口監視錄影畫面翻拍照
    片共18張。
  被告於110年8月30日持人頭帳戶金融卡提領被害人款項之提
    款監視錄影畫面翻拍照片共14張、路口監視錄影畫面翻拍照
    片共7張。
  被告於110年8月31日持人頭帳戶金融卡提領被害人款項之提
    款監視錄影畫面翻拍照片共17張。
　被告陳依廷於審判中之自白。　
三、論罪科刑：
　㈠核被告所為均係犯刑法第339條之4第1項第2款之三人以上共
    同犯詐欺取財罪、洗錢防制法第14條第1項之洗錢罪。
　㈡按共同正犯，本係互相利用，以達共同目的，並非每一階段行為，各共同正犯均須參與，而共同實施犯罪行為，在合同意思範圍以內，相互利用他人之行為，以達其犯罪之目的，原不必每一階段行為均經參與，祇須分擔犯罪行為之一部，即應對於全部所發生之結果共同負責；另按共同正犯之意思聯絡，原不以數人間直接發生者為限，即有間接之聯絡者，亦包括在內。被告加入詐欺集團，負責提領被害人遭該詐欺集團成員詐欺所匯入之款項，並依指示交款予其他成員，係與真實姓名不詳暱稱「騎驢找馬」、「飽滇滿」、「GO」、「楊」及其他真實姓名不詳之詐欺集團成員間，彼此分工而共同完成本案犯罪行為，縱其未親自對附表一所示各被害人施用詐術，仍應認被告與詐騙集團其他成年成員間，就本案上開各罪之犯行有犯意聯絡與行為分擔，均為共同正犯。
　㈢被告對附表一所示各被害人均是以1行為同時觸犯上開數罪名
    ，為想像競合犯，應依刑法第55條之規定，均從較重之三人
    以上共同犯詐欺取財罪處斷。又其對附表一各被害人之加重
    詐欺犯行，犯意各別，行為互殊，應予分論併罰。
　㈣洗錢防制法第16條第2項規定：「犯前2條之罪，於偵查或審
    判中自白者，減輕其刑」，被告於詐騙集團中負責提領贓款
    ，並將所提領之贓款轉交予詐騙集團指定之人而參與本案洗
    錢罪犯行之事實，其於偵查及審判中均坦承不諱，原應依上
    開規定減輕其刑。然被告既從一重之加重詐欺罪處斷，且該
    重罪並無法定減刑事由，自無從再適用上開條項規定減刑，
    但本院於量刑時一併審酌，附此敘明。　
　㈤爰審酌被告加入詐騙集團，並為詐騙集團提款，不僅使詐欺
    等財產犯罪於社會上充斥橫行，且使本案被害人蒙受財產損
    失，犯後未能與被害人達成和解，迄今亦未賠償被害人所受
    之損害，惟考量被告於詐騙集團中尚非主導犯罪之最核心角
    色，另衡以被告自述高中肄業，我沒有其他專門技術或證照
    ，目前未婚，育有1名3歲小孩，與爸爸、阿嬤、兒子同住，
    目前沒有工作，經濟都是靠之前的工作存款，之前有工作時
    每月收入為2萬元，因另案判決確定將入監執行，故近期辭
    掉工作；爸爸有在工作，阿嬤沒有工作，除了生活開銷之外
    ，沒有其他貸款或負債等智識程度、生活經濟狀況，與被告
    犯罪之動機、目的、手段，對被害人造成之損害程度、犯後
    態度及被害人之意見等一切情狀，分別量處如附表二所示之
    刑，並合併定其應執行刑如主文所示。
四、沒收：
　㈠扣案之iPhone手機1支（IMEI：000000000000000，含門號000
    0000000號SIM卡1個），為被告所有，供本案犯罪所用之物
    ，業據被告供明在卷，爰依刑法第38條第2項前段之規定沒
    收之。
　㈡犯罪所得：
　⒈起訴書附表編號1記載被告於110年8月28日15時43分領取3萬
    元，惟查該筆3萬元應非本案被害人丙○○所匯入之款項，有
    附表一編號1人頭帳戶之交易明細表在卷可憑（見110年度偵
    字第12904卷第79、225頁），起訴書此部分記載顯為誤植，
    爰更正如本案判決附表一編號1所示。又被告雖於警詢及偵
    查中均供稱其加入詐騙集團總共獲利4萬元等語（見同上偵
    卷第22頁、第170頁），惟本案並未起訴其加入詐騙集團後
    之所有犯行，部分犯行已於臺灣臺中地方法院起訴判決，有
    被告之前案紀錄表及臺灣臺中地方檢察署檢察官111年度偵
    字第3586、8227號起訴書、臺灣臺中地方法院111年度金訴
    字第478號刑事判決書在卷可稽，起訴書證據清單及待證事
    實欄亦有此記載，則上開4萬元並不能認為全是本案犯行之
    犯罪所得，均合先敘明。
　⒉附表一編號1至8部分：　
　  被告於警詢時供稱其於110年8月28日總共提領54萬7,800元
    ，其抽取提領金額的2.5％，實得1萬4,000元等語（見110年
    度偵字第12904號卷第22頁），惟計算被告於本案附表一編
    號1至8所提領之金額為47萬9,800元，則被告所述其於110年
    8月28日提領之54萬7,800元中，應有6萬8,000元，並非本案
    被害人所匯入之款項，不能認其所述1萬4000元全為本案此
    部分之犯罪所得，依有疑為利被告之原則，本院認應以被告
    於本案附表一編號1至8所提領金額之總額之百分之2.5，為
    其本案附表一編號1至8之犯罪所得，即1萬1,995元（計算式
    ：479800×2.5％=11995），該1萬1995元之犯罪所得，並未扣
    案，爰依刑法第38條之1第1項、第3項之規定宣告沒收，於
    全部或一部不能沒收或不宜執行沒收時，追徵其價額。
　⒊附表一編號8至12部分：
　　被告於警詢時供稱其於110年8月30日共提領34萬9000元，報
    酬是提領金額的2.5％，其當天獲利9000元等語（見110年度
    偵字第14161號卷第15頁），而其於本案附表一編號8至12提
    領之金額即34萬9000元，則其此部分之犯罪所得應即其上開
    所述9000元，此犯罪所得，並未扣案，爰依刑法第38條之1
    第1項、第3項之規定宣告沒收，於全部或一部不能沒收或不
    宜執行沒收時，追徵其價額。
　⒋附表一編號13部分：
　　被告於警詢時供稱其於110年8月31日領到錢後就全數交予詐
    騙集團其他成員，其領取薪資的方式是，提款當天最後一次
    領錢工作結束後，就會將當日提領詐欺款項總額的2.5％金額
    面交給伊等語（見111年度偵字第1003號卷第12頁至第13頁
    ），則被告於附表一編號13共提領11萬2900元，以此金額計
    算2.5％，被告應可獲得2823元（計算式：112900×2.5％＝2822
    .5，小數點以下四捨五入），此犯罪所得並未扣案，爰依刑
    法第38條之1第1項、第3項之規定宣告沒收，於全部或一部
    不能沒收或不宜執行沒收時，追徵其價額。
　㈢本案被害人匯入附表一所示帳戶之金錢，均為本案洗錢之標
    的，如附表一所示遭被告陳依廷提領後，已轉交其上游成員
    未能實際合法發還被害人，但本院考量被告係為詐騙集團提
    領贓款，提領後之款項均已交付上游成員，被告於詐騙集團
    中非居於核心主導犯罪之地位，且被告於本次犯行所獲之犯
    罪所得均已經宣告沒收，如前所述，若再宣告沒收洗錢標的
    ，尚屬過苛，爰依刑法第38條之2第2項之規定，不予宣告沒
    收。
據上論斷，應依刑事訴訟法第273條之1第1項、第299條第1 項前
段、第310條之2、第454條第1項，判決如主文。
本案經檢察官蔡勝浩提起公訴，檢察官林士富到庭執行職務。
中　　華　　民　　國　　111 　年　　11　　月　　30　　日
                        刑事第三庭  法  官  李淑惠
以上正本證明與原本無異。
如不服本判決應於收受判決後20日內向本院提出上訴書狀，並應
敘述具體理由；其未敘述上訴理由者，應於上訴期間屆滿後20日
內向本院補提理由書（均須按他造當事人之人數附繕本）「切勿
逕送上級法院」。
告訴人或被害人對於判決如有不服具備理由請求檢察官上訴者，
其上訴期間之計算係以檢察官收受判決正本之日期為準。
中　　華　　民　　國　　111 　年　　11　　月　　30　　日
                                    書記官  黃國源
附表一：
編號   被害人 詐欺時間及方式 匯款時間 匯款金額 （均不含手續費） 人頭帳戶 提領時間 提領地點 提領金額 (均不含手續費) 1 丙○○ 110年8月28日14時48分許，假冒客服人員，致電佯稱：因「誠品書局」誤將其升級為高級會員，若欲解除會員，需依指示網路轉帳 110年8月28日15時39分許 49,985元 玉山銀行 0000000000000 同日15時46分許 彰化縣○○市○○路0號(玉山銀行彰化分行) 49,000元     同日15時49分許 34,123元  同日15時56分1秒  35,000元    同日15時55分許 26,123元  同日15時56分57秒  26,000元 2 辛○○ 110年8月28日16時55分許，假冒客服人員，致電佯稱：因某購物網站誤將其更改為普通會員，並誤植購物金，需依指示操作轉帳 110年8月28日17時8分許 29,983元 中華郵政 00000000000000 110年8月28日17時14分許 彰化縣○○市○○路00號(中國信託彰化分行) 20,000元        同日17時16分許  9,000元        同日17時20分許  900元 3 癸○○ 110年8月28日16時37分許，假冒客服人員，致電佯稱：因之前網路購物作業錯誤而遭定期扣款，需依指示操作ATM轉帳 110年8月28日17時26分許 28,985元 中華郵政 00000000000000 110年8月28日17時32分許 彰化縣○○市○○路000號(彰化曉陽郵局) 29,000元 4 子○○ 110年8月28日16時45分許，假冒客服人員，致電佯稱：因誠品作業疏失而誤升級為VIP會員，若要解除資格需依指示網路轉帳 110年8月28日17時45分許 49,989元 兆豐國際商業銀行 00000000000 110年8月28日17時48分許 彰化縣○○市○○路000號(彰化曉陽郵局) 20,000元        同日17時49分許  20,000元       同日17時50分許  10,000元 5 丑○○(未提告） 110年8月28日16時44分許，假冒某電商業者客服人員，致電佯稱：因信用卡刷卡錯誤設定，需要網路或ATM轉帳才能解除設定 110年8月28日17時57分許 49,989元 臺灣銀行 000000000000 110年8月28日18時4分許 彰化縣○○市○○路000號(彰化曉陽郵局) 20,000元        同日18時5分  20,000元       同日18時6分12秒  20,000元       同日18時6分57秒  10,000元    同日18時許 22,958元  同日18時7分許  2,000元 6 林秀霞 110年8月28日17時許，假冒客服人員，致電佯稱：其先前於「PCink」網路平台購物下訂錯誤，需使用網路轉帳解除設定 110年8月28日18時8分許 49,999元 臺灣銀行 000000000000 同日18時13分許 彰化縣○○市○○路000號(永豐銀行彰化分行) 20,000元       同日18時14分許  20,000元    同日18時9分許 27,088元  同日18時18分許 彰化縣○○市○○路000號(彰化曉陽郵局) 20,000元        同日18時19分許  18,000元 7 梁家綺 110年8月28日18時32分許，假冒客服人員，致電佯稱：「誠品書局」誤將其升級為高級會員，若不願繳納會費，需依指示網路轉帳 110年8月28日19時5分許 3元 中華郵政 00000000000000 110年8月28日19時17分許  彰化縣○○市○○路0段00號(彰化南瑤郵局) 50,000元    同日19時14分許 49,989元        同日19時18分許 15,256元  同日19時22分許  15,000元     同日19時23分許 9,997元  同日19時26分  10,000元    同日19時41分許 3,521元  110年8月28日19時47分許 彰化縣○○市○○路000號(元大銀行彰興分行) 6,000元    同日19時43分許 2,722元     8 壬○○ (未提告) 110年8月28日17時52分許，假冒客服人員，致電佯稱：因其於「三民書局」網路購物發生訂單操作錯誤，需依指示至ATM匯款 110年8月28日20時23分許 29,989元 兆豐國際商業銀行 00000000000 110年8月28日20時25分許 彰化縣○○市○○路000號(元大銀行彰興分行) 20,000元        同日20時28分許  9,000元        同日20時41分許  900元 9 甲○○ 110年8月30日17時許，假冒客服人員，致電佯稱：「和運租車」先前誤多扣款，需依指示轉帳至指定帳戶 110年8月30日17時51分許 149,989元 渣打國際商業銀行 00000000000000 110年8月30日17時54分許 彰化縣○○鎮○○路000號(鹿港信用合作社) 20,000元        同日17時55分12秒許  20,000元        同日17時55分54秒許  20,000元        同日17時56分許  20,000元        同日17時57分17秒許  20,000元        同日17時57分57秒許  20,000元        同日17時58分許  20,000元        同日17時59分許  10,000元    110年8月30日18時19分許 24,123元  同日18時22分許 彰化縣○○鎮○○路0號(鹿港郵局) 20,000元        同日18時23分許  20,000元        同日18時24分許  10,000元 10 乙○○ 110年8月30日18時28分許，假冒客服人員，致電詐稱：「和運租車」因訂閱系統錯誤致重複刷卡，需使用網路銀行轉帳解除 110年8月30日20時0分許 49,963元 中華郵政 00000000000000 110年8月30日20時3分許 彰化縣○○鎮○○路000號(兆豐銀行鹿港分行) 20,000元        同日20時4分許  20,000元     同日20時2分許 49,976元  同日20時5分許  20,000元        同日20時6分許  20,000元        同日20時7分15秒許  20,000元    同日20時7分許 23,963元  110年8月30日20時7分57秒許  20,000元  11 林致寬 110年8月30日19時25分許，假冒客服人員，致電詐稱：「和運租車」因疏失致重複訂閱，若不需要可退款，惟應先匯款至指定帳戶確認身分 110年8月30日20時4分許 7,300元 中華郵政 00000000000000 110年8月30日20時8分許 彰化縣○○鎮○○路000號(兆豐銀行鹿港分行) 20,000元 12 林志穎 110年8月30日19時39分許，假冒客服人員，致電詐稱：「和運租車」因系統錯誤誤刷訂單，需使用網路轉帳解除 110年8月30日20時6分許 19,123元 中華郵政 00000000000000 110年8月30日20時13分許 彰化縣○○鎮○○路000號(鹿港信用合作社) 9,000元 13 己○○ 110年8月31日16時5分許，假冒客服人員，致電佯稱：其之前在「寒舍」網路賣場購物，因訂單錯誤將遭多次扣款，需依指示網路匯款解除 110年8月31日18時32分許 29,985元 新光商業銀行 0000000000000 110年8月31日18時36分許 彰化縣○○鎮○○路0段000號(和美鎮農會和美本會) 20,000元        同日18時37分許  10,000元    同日18時55分許 30,000元  同日19時5分20秒許  20,000元    同日18時58分許 30,000元  同日19時5分55秒許  20,000元        同日19時6分許  20,000元    同日19時1分許 23,000元  同日19時7分許 彰化縣○○鎮○○路0段000號(和美鎮農會和美本會) 20,000元       同日19時8分許  2,000元       同日20時57分許 彰化縣○○鎮○○街0號(臺灣企銀和美分行) 900元 
附表二
編號 犯罪事實 所犯罪名及處罰  1 犯罪事實欄附表一編號1 陳依廷犯三人以上共同詐欺取財罪，處有期徒刑壹年肆月。  2 犯罪事實欄附表一編號2 陳依廷犯三人以上共同詐欺取財罪，處有期徒刑壹年貳月。  3 犯罪事實欄附表一編號3 陳依廷犯三人以上共同詐欺取財罪，處有期徒刑壹年貳月。  4 犯罪事實欄附表一編號4 陳依廷犯三人以上共同詐欺取財罪，處有期徒刑壹年參月。  5 犯罪事實欄附表一編號5 陳依廷犯三人以上共同詐欺取財罪，處有期徒刑壹年參月。  6 犯罪事實欄附表一編號6 陳依廷犯三人以上共同詐欺取財罪，處有期徒刑壹年參月。  7 犯罪事實欄附表一編號7 陳依廷犯三人以上共同詐欺取財罪，處有期徒刑壹年參月。  8 犯罪事實欄附表一編號8 陳依廷犯三人以上共同詐欺取財罪，處有期徒刑壹年貳月。  9 犯罪事實欄附表一編號9 陳依廷犯三人以上共同詐欺取財罪，處有期徒刑壹年伍月。  10 犯罪事實欄附表一編號10 陳依廷犯三人以上共同詐欺取財罪，處有期徒刑壹年肆月。   11 犯罪事實欄附表一編號11 陳依廷犯三人以上共同詐欺取財罪，處有期徒刑壹年貳月。   12 犯罪事實欄附表一編號12 陳依廷犯三人以上共同詐欺取財罪，處有期徒刑壹年。   13 犯罪事實欄附表一編號13 陳依廷犯三人以上共同詐欺取財罪，處有期徒刑壹年肆月。  
附錄本案論罪科刑法條全文
【中華民國刑法第339條之4】
犯第339條詐欺罪而有下列情形之一者，處1年以上7年以下有期
徒刑，得併科1百萬元以下罰金：
一、冒用政府機關或公務員名義犯之。
二、三人以上共同犯之。
三、以廣播電視、電子通訊、網際網路或其他媒體等傳播工具，
    對公眾散布而犯之。
前項之未遂犯罰之。
【洗錢防制法第14條】
有第二條各款所列洗錢行為者，處7年以下有期徒刑，併科新臺
幣5百萬元以下罰金。
前項之未遂犯罰之。
前二項情形，不得科以超過其特定犯罪所定最重本刑之刑。